【裁判字號】    97,簡上,215
【裁判日期】    970902
【裁判案由】    賭博
【裁判全文】
臺灣彰化地方法院刑事判決             97年度簡上字第215號
上  訴  人
即  被  告  甲○○○
上列上訴人因賭博案件，不服本院員林簡易庭九十七年度員簡字
第三七二號中華民國九十七年六月十二日第一審簡易判決（原檢
察官聲請簡易判決處刑案號：九十七年度偵字第四六七九號），
本院管轄第二審合議庭判決如下︰
    主  文
上訴駁回。
    事實及理由
一、本案經本院審理結果，認第一審判決認事用法及量刑均無不
    當，應予維持，並引用第一審判決書記載之事實、證據及理
    由（如附件）。
二、本件上訴人即被告甲○○○（以下簡稱被告）上訴意旨略以
    ：被告於民國八十四年間因工作被機械絞斷右手指三根，而
    無法工作，謀生不易，又因配偶車禍身亡，生活重擔全落在
    被告身上，不得已才會犯下本案，被告已有所悔悟，請釣院
    能念及被告屬弱勢族群，領有終身殘障手冊，從輕量刑等語
    。
三、訊據被告對於上開經營六合彩之事實於警訊、偵查及本院審
    理中均坦承不諱，並有其所有供經營六合彩賭博所用之六合
    彩簽賭單四張、計算機一台及賭客吳文貞正欲交予被告之簽
    賭金新臺幣（以下同）一百二十元扣案可資佐證，是以本件
    事證已臻明確，被告經營六合彩之賭博犯行堪予認定。
四、按刑事法若干犯罪行為態樣，本質上原具有反覆、延續實行
    之特徵，立法時既予特別歸類，定為犯罪構成要件之行為要
    素，則行為人基於概括之犯意，在密切接近之一定時、地持
    續實行之複次行為，倘依社會通念，於客觀上認為符合一個
    反覆、延續性之行為觀念者，於刑法評價上，即應僅成立一
    罪。學理上所稱「集合犯」之職業性、營業性或收集性等具
    有重複特質之犯罪均屬之，例如經營、從事業務、收集、販
    賣、製造、散布等行為概念者是（最高法院九十五年度臺上
    字第一０七九號判決要旨參照）。而經營俗稱「六合彩」之
    賭博，於每週二、四、六均有「香港六合彩」開獎，本質上
    乃具有反覆、延續性行為之特徵，於刑法評價上，應認係集
    合多數犯罪行為而成立之獨立犯罪型態之「集合犯」，為包
    括一罪，應僅成立一罪。依上揭說明，被告所為之行為，各
    係基於單一之賭博、意圖營利提供賭博場所、意圖營利聚眾
    賭博之犯意，而反覆所為者，均係為實質上一罪。
五、核被告所為，係犯刑法第二百六十六條第一項前段之普通賭
    博罪、第二百六十八條前段之意圖營利供給賭博場所罪及同
    條後段之意圖營利聚眾賭博罪。被告於六合彩當期開獎前之
    多次供人簽賭之行為，無非欲達最終開獎營利之目的，其主
    觀上係追求同一之營利目的，社會價值上亦僅賦予單一賭博
    之評價，則當期開獎前，被告之各個舉動，均係當次賭博犯
    行之接續行為，屬於一行為之概念。又被告所為普通賭博、
    意圖營利供給賭博場所及意圖營利聚眾賭博等犯行，乃係基
    於一個賭博犯意之決定，達成同一犯罪之各個舉動，屬法律
    概念之一行為，是其一行為觸犯上開三罪名，應依刑法第五
    十五條想像競合犯規定，從情節較重之聚眾賭博罪處斷。再
    按被告基於單一之營利目的，利用香港六合彩開彩號碼為對
    獎號碼，聚集不特定之人簽賭下注，於每星期固定之開彩時
    間對獎，以簽中與否論輸贏，藉此牟利，此種犯罪形態，本
    質上乃具有反覆實施之特質，且其時間上具有密接性，亦即
    聚眾賭博之目的既在於營利，當不止對獎賭博一次就結束，
    其必於每星期固定時間反覆對獎賭博，則本件被告自九十七
    年五月六日起至同年月十五日被查獲為止，期間持續之聚眾
    賭博行為，其於刑法評價上，應認屬集合犯而論以一罪。
六、原審判決認被告經營六合彩事證明確，據以論罪科刑，並審
    酌被告前於八十六年間因賭博案件，經本院判處有期徒刑四
    月，併科罰金三萬元，於八十六年十月二十八日易科罰金執
    行完畢，竟又再犯本案及其經營六合彩之期數暨犯案之情節
    及犯後態度等一切情狀，判處被告有期徒刑五月，並依刑法
    第四十一條第一項之規定諭知易科罰金之折算標準，及將扣
    案之六合彩簽賭單四張、計算機一台及賭資一百二十元均諭
    知沒收，核無不當，被告認原審量刑過重，聲請撤銷原判決
    為無理由，自應予以駁回其上訴。
據上論斷，應依刑事訴訟法第四百五十五條之一第一項、第三項
、第三百六十八條、第三百七十三條，判決如主文。
本件經檢察官張聖傳到庭執行職務。
中    華    民    國    97    年    9     月    2     日
                         臺灣彰化地方法院刑事第二庭
                                  審判長法官  石馨文
                                  法      官  黃齡玉
                                  法      官  尚安雅
以上正本證明與原本無異。
本判決不得上訴。
中    華    民    國    97    年    9     月    3     日
                                  書  記  官  洪年慶


司法院資訊處製作；財團法人民間司法改革基金會備份。
